臺灣士林地方法院刑事判決
111年度訴字第5號
公  訴  人  臺灣士林地方檢察署檢察官
被      告  李明蓁
            李孝中
上  一  人
選任辯護人  莊明翰律師
上列被告因家庭暴力罪之傷害案件，經檢察官提起公訴（110年
度偵字第4086號），本院判決如下：
    主  文
乙○○犯傷害罪，處拘役肆拾日，如易科罰金，以新臺幣壹仟元折
算壹日。
甲○○犯傷害罪，處拘役參拾日，如易科罰金，以新臺幣壹仟元折
算壹日。
    犯罪事實
一、乙○○、甲○○係叔姪，為家庭暴力防治法第3條第4款所定之家
    庭成員。2人於民國109年11月14日16時20分許，在新北市○○
    區○○○0號之3之庭院內，因故發生爭執，竟各基於傷害人之
    身體之犯意，先由乙○○朝甲○○頭部方向揮拳，經甲○○閃躲後
    ，乙○○、甲○○遂發生肢體拉扯，甲○○勾乙○○之頸部，乙○○抱
    甲○○之身體，2人仍持續拉扯後跌倒在地，乙○○係壓制在甲○○身體上方，2人進而在地面上繼續發生肢體拉扯，致甲○○受
    有左側手肘部瘀青（2x1公分）、左側膝部（4x3公分）擦挫
    傷痛存之普通傷害，乙○○則受有右前臂擦傷、左膝擦傷及左
    大拇指腫之普通傷害。經乙○○之配偶丙○○（丙○○所涉家庭暴
    力罪之傷害部分，另經檢察官為不起訴處分）在旁勸阻未果
    ，嗣經甲○○之父丁○○到場勸阻後，乙○○、甲○○始先後起身。
二、案經甲○○、乙○○分別訴由新北市政府警察局蘆洲分局報告臺
    灣士林地方檢察署（下稱士林地檢署）檢察官偵查起訴。
    理  由
壹、證據能力部分：
一、證人乙○○於警詢時所為之陳述，係被告以外之人於審判外之
    陳述，經被告甲○○之辯護人爭執上開陳述之證據能力（見本
    院110年度審訴字第925號卷【下稱本院審訴卷】第52至53頁
    ），本院審酌上開證人已於偵查中到庭具結作證，且其於偵
    查中所述與警詢陳述之內容並無明顯不符，並無引用其於警
    詢陳述之必要，依刑事訴訟法第159條第1項規定，認上開證
    人於警詢之陳述，無證據能力。
二、按被告以外之人於偵查中向檢察官所為陳述，除顯有不可信
    之情況者外，得為證據，刑事訴訟法第159條之1第2項定有
    明文。偵查中對被告以外之人（包括證人、鑑定人、告訴人
    、被害人及共同被告等）所為之偵查筆錄，或被告以外之人
    向檢察官所提之書面陳述，性質上均屬傳聞證據。惟現階段
    刑事訴訟法規定檢察官代表國家偵查犯罪、實施公訴，依法
    其有訊問被告、證人及鑑定人之權，證人、鑑定人且須具結
    ，而實務運作時，檢察官偵查中向被告以外之人所取得之陳
    述，原則上均能遵守法律規定，不致違法取供，其可信度極
    高，職是，除反對該項供述得具有證據能力之一方，已釋明
    「顯有不可信之情況」之理由外，不得遽指該偵查中之陳述
    不具證據能力。查證人乙○○於檢察官偵訊時業經具結後作證
    ，有其所簽之證人結文在卷可按（見士林地檢署110年度偵
    字第4086號卷【下稱偵卷】第105頁），且其未曾提及檢察
    官偵訊時有不法取證之情形，辯護人僅稱其於偵查中之證述
    ，未經被告甲○○或辯護人反對詰問，且極可能為達卸責目的
    而為不實之陳述，或為獲邀寬典而任意指摘甲○○，其證詞顯
    有不可信之虞，而無證據能力等語（見本院審訴卷第52至53
    頁），並未釋明上開證述有何顯不可信之情況。再者，甲○○
    之辯護人已於準備程序中明示捨棄傳喚證人乙○○到庭作證（
    見本院111年度訴字第5號卷【下稱本院卷】第33頁），自未
    侵害甲○○之對質詰問權，依刑事訴訟法第159條之1第2項規
    定，自有證據能力。
三、本案認定犯罪事實所引用之所有卷證資料，供述證據部分，
    經當事人均表示同意作為證據（見本院卷第79至85頁），本
    院審酌上開證據資料作成時之情況，尚無違法不當及證明力
    明顯過低之瑕疵，亦認為以之作為證據應屬適當，爰依刑事
    訴訟法第159條之5第1項規定，認有證據能力；非供述證據
    部分，亦查無證據證明有公務員違背法定程序取得之情形，
    且經本院於審理期日提示與被告2人及辯護人辨識而為合法
    調查，亦有證據能力。
貳、實體認定犯罪事實所憑之證據及理由
一、被告之辯解：
(一)訊據被告2人固坦承有於上開時間、地點發生口角爭執並發
    生肢體拉扯，惟均矢口否認有何普通傷害罪之犯行。
(二)被告乙○○（下均稱其姓名）辯稱：
　1.我有拿延長線揮甲○○的動作，但沒有揮到，甲○○在警詢時也
    承認沒有受傷，之後我也沒有繼續攻擊，這有錄影畫面可以
    證明。
  2.甲○○攻擊我不是為了防衛，因此導致雙方跌倒，甲○○勾著我
    把我摔倒，甲○○倒地時是仰躺的，我完全沒有壓到甲○○的腳
    ，我沒有壓著他，所以他的膝蓋不可能受傷，這也有監視器
    錄影畫面可以證明。
  3.甲○○在起身後，他走路步態正常，腳沒有痠軟或受傷跡象，
    這也有監視器錄影畫面為證。
  4.如果甲○○因為本案衝突受有十字韌帶的傷，不可能步態正常
    還能爬樓梯。案發日是109年11月14日，甲○○當天的診斷證
    明書只有挫傷，到同年12月1日才去看韌帶的傷，所以這個
    傷顯然與本案無關。
  5.甲○○幾次供詞皆不同，請法官明鑑。
  6.我當時揮拳完沒有再進一步的動作，我兩手還是拿著東西，
    我根本沒有手去扳倒甲○○，是甲○○來前面扳倒我，把我用力
    的扳倒在地上，之後我們二個人都起身，甲○○還行走正常，
    沒有看到有行走不正常的情形，丁○○出來跟我們談的時候，
    甲○○還在那邊走來走去，是之後走到7、8階的樓梯上面，才
    從樓梯上面跌下來，這甲○○自己也有承認。甲○○所受的傷與
    我無關，我希望法官可以諮詢相關的專業醫生。
  7.綜上所述，我否認犯罪等語。
(三)被告甲○○（下均稱其姓名）辯稱：
　　我要嚴重駁斥我五叔乙○○在本案對我的所有指控。我沒有傷
    害乙○○，是乙○○和我五嬸丙○○傷害我，乙○○所述根本一派胡
    言。從最初在警察局做筆錄到法庭上，他都一直公然的在說
    謊，扭曲所有事件的事實，我有列下面4點說明：
　1.乙○○在警詢時説我用挑釁恐嚇的口氣威脅他，當時我只是遠
    遠的問乙○○和丙○○，狗是不是他們綑的？丙○○就回答：你們
    的東西我們根本不會去碰!就這樣，我完全沒有跟乙○○說到
    任何一句話，哪來的恐嚇威脅、對他不禮貌？從我提供的監
    視器畫面中就可以看出，我只是站在他面前就被他揮拳了，
    我怎麼恐嚇威脅他？才短短幾秒，根本就一派胡言!
　2.乙○○二話不說，朝我頭部太陽穴揮拳，揮拳的時候手上還有
    延長線，我都沒有還手。因為他一直朝我攻擊，我為了躲避
    乙○○向我的攻擊，只能防衛性的勾住乙○○的脖子，他就抓住
    我，丙○○用力拉住我的左手，往下壓，我才重心不穩往左側
    倒下，導致我左膝蓋嚴重受傷。乙○○當時還用全身的力量壓
    在我身上，我一直要推開他，因為我感覺膝蓋很痛，他一直
    用力壓住我和我的左腳膝蓋上，這都可以從監視器畫面上清
    清楚楚的看到。乙○○和我都倒在地上，丙○○依然只是站在旁
    邊看著，根本就沒有要勸架或是拉開他老公的意思，直到我
    父親丁○○走出來，她才假裝要將我們兩個拉開，乙○○才從我
    身上離開站起來。
　3.我的膝蓋被乙○○與丙○○弄傷已是事實，乙○○與丙○○還狡辯說
    是我自己摔下樓梯所造成，腳傷就是乙○○與丙○○弄的還不承
    認，還想脫罪。在案發現場，丁○○過來勸架，乙○○才站起來
    ，丁○○叫我先到旁邊，因為他不希望我繼續受到乙○○的攻擊
    ，我才自行離去走上公司的階梯，就聽到乙○○對丁○○大聲罵
    三字經，我深怕我父親遭到乙○○的暴力攻擊，想說要回頭走
    到現場，我當時還不知道自己的膝蓋已經受傷，才一轉身，
    左腳膝蓋因無法承受壓力而跌倒，這就是因為他們對我造成
    的暴力傷害所致，不是像乙○○說的我自己無緣無故從樓梯摔
    下來。
　4.乙○○欠我們家族、欠丁○○很多錢，我提出的附帶民事訴訟狀
    都有詳細敘述。而且乙○○這個人根本就有暴力傾向，對人都
    是以武力相向，以前我大伯、二伯，丁○○，我四叔都被乙○○
    攻擊過。在去年他兒子戊○○曾經把我推倒，把我父親弄傷流
    血，所以法院才會對我核發通常保護令。若沒有發生本案，
    整個家族都沒要求乙○○返還相關款項，甚至還每個月匯款人
    民幣1,000元幫乙○○扶養在中國大陸生的私生女！乙○○卻不
    感恩整個家族對他無私協助，竟然還刻意的出拳攻擊我，對
    我造成如此重大的傷害！這個傷害將跟著我一輩子！乙○○從
    小看著我長大，我也不知道我們之間有什麼深仇大恨，他就
    這樣無端的攻擊我，讓我深受重傷，讓全家族憤憤難平。如
    果乙○○覺得在本案沒做錯，為何他要連夜搬家？事情可以好
    好商量，有必要到對簿公堂嗎？從頭到尾乙○○根本都沒有來
    找我父母親或我和解，只有要對簿公堂了才跟法官說要和解
    ，這是要和解態度嗎？乙○○根本就逃之夭夭了，哪有來找我
    們和解等語。
(四)辯護人則為甲○○辯稱略以：
　1.甲○○並無傷害乙○○的事實存在。依本院所勘驗案發現場監視
    器錄影光碟影像，乙○○向甲○○之頭部太陽穴揮三拳時，甲○○
    並無對乙○○進行傷害的行為，當乙○○以右手勾住甲○○的脖子
    時，甲○○亦無攻擊行為，甲○○僅同時以手部勾住乙○○避免跌
    倒，直到丙○○出現拉住甲○○的左手並往下拉，才導致甲○○往
    左側倒下，當甲○○遭乙○○壓倒在地上時亦無傷害乙○○的事實
    ，此等事實在錄影畫面均有顯示。
　2.再由乙○○所提出驗傷單上所載傷勢為「右前臂擦傷、左膝挫
    傷、左大拇指腫」等，此等傷勢並非甲○○所造成，且上開傷
    勢亦有可能為乙○○拿延長線攻擊甲○○時造成，亦有可能為乙○○為扳倒甲○○，於倒地時所造成的擦挫傷，並非是甲○○所造
    成。
　3.由法院勘驗錄影畫面，甲○○確實無攻擊乙○○的事實存在，在
    甲○○遭乙○○勒住脖子時，甲○○為防止跌倒而勾住乙○○的脖子
    ，依最高法院30年上字第1040號判決意旨，甲○○當可主張正
    當防衛。但由乙○○所提出診斷書上並無脖子受傷的記載，足
    證甲○○當時行為並未對乙○○造成傷害。而當甲○○遭乙○○以全
    身力量壓制於地面上時，乙○○當然有使用其右手、左腳進行
    壓制，此於錄影畫面中顯示的相當清楚，故乙○○診斷書上的
    右前臂擦傷、左膝挫傷等傷勢當為壓制甲○○時所自己造成，
    並非甲○○故意傷害所致。
　4.診斷證明書部分，甲○○當天就診就有反應膝蓋不舒服，所以
    當天急診有掛號，回診才發現十字韌帶斷裂，非如乙○○所述
    。事實上甲○○從走上樓梯第一、二階就跌倒，從我們書狀中
    的監視器錄影敘述可以看到甲○○一跛一跛離開。
　5.綜上，乙○○的傷勢非因甲○○攻擊所造成，故請法院對甲○○為
    無罪宣判等語。
二、本案不爭執之事實：
　　被告2人為叔姪關係，2人於上揭時間、地點因故發生爭執，
    先由乙○○朝甲○○頭部方向揮拳，經甲○○閃躲後，乙○○、甲○○
    遂發生肢體拉扯，嗣兩人均倒地，乙○○係壓在甲○○身體上方
    ，2人繼而發生肢體拉扯，甲○○經醫院診斷出分別受有左側
    手肘部瘀青（2x1公分）、左側膝部（4x3公分）擦挫傷痛存
    之傷勢，乙○○則受有右前臂擦傷、左膝擦傷及左大拇指腫之
    傷勢等情，業據乙○○、甲○○於警詢、偵查中均陳述明確（見
    偵卷第18至20頁、第101至104頁、偵卷第11至13頁、第14至
    17頁、第8至10頁、第95至97頁），核與證人丙○○於警詢、
    偵訊之證述（見偵卷第22至24頁、第53至54頁）、證人丁○○
    於警詢之證述（見偵卷第25至26頁）情節相符，復有甲○○之
    109年11月14日振興醫療財團法人振興醫院（下稱振興醫院
    ）受理家庭暴力事件驗傷診斷書（見偵卷第32至33頁）、乙○○之109年11月14日淡水馬偕紀念醫院（下稱馬偕醫院）乙
    種診斷證明書（見偵卷第36頁）、受理家庭暴力事件驗傷診
    斷書（見偵卷第37至38頁）、監視器錄影畫面擷圖（見偵卷
    第39至44頁）、現場監視器影像光碟及本院勘驗筆錄暨擷圖
    （見偵卷後附之光碟片存放袋、本院卷第33至34頁、第39至
    58頁）等證據在卷可稽，且為被告2人及辯護人所不爭執（
    見本院卷第35至36頁），此部分之事實，首堪認定。
三、本案爭點：
　　被告2人係以上揭情詞置辯，故本案爭點則為：（一）被告2
    人是否均基於普通傷害罪之犯意，先由乙○○朝甲○○頭部方向
    揮拳，經甲○○閃躲後，乙○○、甲○○遂發生肢體拉扯，甲○○勾
    乙○○之頸部，乙○○抱甲○○之身體，2人仍持續拉扯後跌倒在
    地，乙○○係壓制在甲○○身體上方，2人進而在地面上繼續發
    生肢體拉扯，故而發生上揭普通傷害之結果？（二）甲○○所
    為，是否符合正當防衛？本院認定被告2人均有罪之理由，
    茲分述如下：
(一)據證人乙○○於偵查中證稱：當天甲○○質問我是不是綁他的狗
    ，我說沒有，我準備回家時甲○○走過來擋在我前面靠我非常
    近，一直挑釁且恐嚇的口氣說有三件很大的事，我說甲○○對
    我這個叔叔不禮貌，我就拿延長線朝甲○○左手邊揮拳數次，
    但沒有揮到他，甲○○就撲向並抱住我，我們就重心不穩倒地
    ，我就自然而然壓在甲○○的身上，我們倒地雙方只有輕微挫
    傷。丙○○當時轉頭走過來問我們在幹嘛，之後丁○○就出來叫
    我們分開，我就起來跟丁○○解釋，後來我跟丁○○在講別的事
    ，甲○○就一直罵，走到旁邊樓梯7、8階處一直罵等語（見偵
    卷第101至104頁）、甲○○於警詢、偵查中證稱：當天我看到
    乙○○佔用我停車的地方在清潔車輛，後來我停好車發現我家
    的狗被狗鍊綑在鐵架上，我就質問乙○○，但我也只是走過去
    就被乙○○手上拿延長線往我太陽穴揮拳，我有閃開，我要自
    衛所以我有拉住乙○○，然後乙○○就拉扯我，我們就一起倒在
    地板上，導致我左手肘部瘀青。我父親丁○○聽到聲響後出來
    ，見狀喝止乙○○，乙○○便站起來到旁邊去等語（見偵卷第8
    至17頁、第95至97頁），核與證人丙○○於警詢及偵查中證稱
    ：當天被告2人因為狗的事情發生爭執，我聽到碰的一聲回
    頭就看到甲○○跟乙○○已經倒在地上，乙○○在上面，甲○○在下
    面，手在互揮但我沒有注意手揮到哪裡，我問他們在幹嘛但
    他們沒回我，我本來要去把他們拉開，但他們手在互揮我不
    知道如何拉開，後來丁○○走出來他們就分開等語（見偵卷第
    22至24頁、第53至54頁），就被告2人於倒地後於地上相互
    拉扯，且乙○○係壓在甲○○身上，2人手部仍持續拉扯等情均
    大致相符，亦與本院當庭勘驗現場監視器錄影畫面之勘驗結
    果：16：47：44處乙○○（身著白衣）朝甲○○（身著黑衣）頭
    部方向第一次揮拳（圖1）（圖2）（圖3）。16：47：45處
    甲○○往後退閃躲（圖4）。16：47：46至16：47：47處乙○○
    朝甲○○頭部方向第二次揮拳（圖5）（圖6）（圖7）。16：4
    7：48處甲○○往後退閃躲，乙○○朝甲○○頭部方向第三次揮拳
    （圖8）（圖9）。16：47：48至16：47：49處甲○○與乙○○肢
    體拉扯（圖10）（圖11）。16：47：50至16：47：52處甲○○
    勾乙○○頸部，乙○○抱甲○○身體（圖12）（圖13）（圖14）。
    16：47：52至16：47：53處甲○○、乙○○站立拉扯時，丙○○走
    近甲○○、乙○○身旁（圖15）（圖16）（圖17）。16：47：54
    至16：47：55處丙○○拉扯甲○○手臂（圖18）（圖19）（圖20
    ）（圖21）。16：47：55處甲○○、乙○○跌倒在地，乙○○在上
    方，甲○○在下方（圖22）（圖23）（圖24）。16：47：57處
    丙○○拉扯乙○○手臂（圖25）。16：47：59至16：48：01處丙○○拉扯乙○○手臂（圖26）（圖27）。16：48：02處乙○○持續
    壓制在甲○○上方（圖28）。16：48：03處丙○○拉扯乙○○手臂
    （圖29）。16：48：08處乙○○持續壓制在甲○○上方（圖30）
    。16：48：10至16：48：13處甲○○、乙○○在地面拉扯（圖31
    ）（圖32）。16：48：16至16：48：21處丙○○拿取靠近甲○○
    、乙○○身旁物品至一旁（圖33）（圖34）。16：48：25處乙○○持續壓制在甲○○上方，丙○○走近甲○○、乙○○（圖35）。16
    ：48：27處丁○○自畫面右側出現在畫面中（圖36）。16：48
    ：28處丙○○走近甲○○、乙○○並彎腰拉扯乙○○手臂（圖37）（
    圖38）。16：48：29至16：48：35處乙○○先起身（圖39），
    甲○○再起身（圖40）。之後乙○○與甲○○均無其他肢體接觸，
    僅有對話，甲○○事後自行步行離開，遠離乙○○等情（見本院
    卷第33至34頁、第39至58頁），就乙○○先朝甲○○頭部方向揮
    拳，經甲○○閃躲後，乙○○、甲○○遂發生肢體拉扯，甲○○勾乙○○之頸部，乙○○抱甲○○之身體，2人仍持續拉扯後跌倒在地
    ，乙○○係壓制在甲○○身體上方，2人進而在地面上繼續發生
    肢體拉扯等情亦大致相符；參以乙○○於案發後（即當日17時
    59分許）隨即至馬偕醫院急診，經該院診斷出受有右前臂擦
    傷、左膝擦傷及左大拇指腫等傷勢，有該院診斷證明書及驗
    傷診斷書在卷可考（見偵卷第36至38頁）；甲○○則於案發後
    （即當日17時59分許）隨即至振興醫院就診，經該院診斷出
    受有左側手肘部瘀青（2x1公分）、左側膝部（4x3公分）擦
    挫傷痛存等傷勢，有該院受理家庭暴力事件驗傷診斷書在卷
    可考（見偵卷第32至33頁），亦與乙○○、甲○○上揭所證述被
    害之部位及傷勢相吻合，且與被告2人互相於手部拉扯致彼
    此手部成傷，由甲○○勾住乙○○頸部後2人跌倒，因而導致2人
    左膝成傷等情亦互核一致，堪認被告2人確均基於普通傷害
    之犯意，以上揭互相拉扯等方式，導致對方受有上揭傷勢甚
    明，故乙○○辯稱其完全沒有壓到甲○○的腳、其雙手都有拿東
    西而無法攻擊甲○○、其揮拳完沒有再進一步的動作等情，均
    與上揭監視器錄影畫面相悖，顯係其事後卸責之詞，不足採
    信。
(二)按正當防衛必須對於現在不法之侵害始得為之，侵害業已過
    去，或無從分別何方為不法侵害之互毆行為，均不得主張防
    衛權，而衡以一般社會經驗法則，互毆係屬多數動作構成單
    純一罪而互為攻擊之傷害行為，縱令一方先行出手，而還擊
    之一方在客觀上苟非單純對於現在不法侵害為必要排除之反
    擊行為，因其本即有傷害之犯意存在，則對其互為攻擊之還
    手行為，自無主張防衛權之餘地（最高法院30年上字第1040
    號判決、92年度台上字第3039號判決意旨參照）。乙○○固有
    先徒手攻擊甲○○之事實，為上揭監視器畫面已明，雖可認甲○○所辯係乙○○先有攻擊之行為一節並非無據，然乙○○往甲○○
    頭部揮拳之現在不法侵害行為，均遭甲○○閃過而並未碰到甲○○，亦有本院勘驗上揭監視器畫面可佐，則甲○○嗣後與乙○○
    徒手拉扯及勾乙○○頸部等毆打乙○○之舉，已難認係對於現在
    發生之不法侵害有所防衛。又被告2人嗣因跌倒在地後仍持
    續拉扯，均非單純對於他方現在不法侵害之行為為必要阻擋
    之反擊行為，而屬無從分別何方為不法侵害之互毆行為，足
    認被告2人本即有普通傷害之犯意存在，依上說明，其自不
    能援正當防衛為由而阻卻違法至明。甲○○雖辯稱其因為了躲
    避乙○○對其之攻擊，其只能防衛性的勾住乙○○的脖子，辯護
    人則稱甲○○勾乙○○之脖子係為防止跌倒，仍可主張正當防衛
    等語。然甲○○勾乙○○之脖子顯係一不法侵害行為，不以致對
    方是否成傷為必要。若如甲○○所辯，其具有防衛意思，理應
    為閃避或推開乙○○之攻擊，應無勾住乙○○頸部致其倒地之必
    要，此顯非必要之防衛行為，而係主動故意傷害他人之舉，
    亦徵甲○○顯有普通傷害之犯意方與乙○○互毆無訛。從而，甲○○及辯護人以正當防衛一情置辯，自不足採。
(三)至於甲○○辯稱其與乙○○間之衝突起因，諸如乙○○有無辱罵甲○○、積欠其他家族成員債務、傷害其他家族成員之行為等情
    ，均與起訴書所載之犯罪事實無涉。又丙○○有無共同傷害甲○○之行為，已經檢察官另為不起訴處分（見偵卷第116至117
    頁），亦非本案審理之範圍，故甲○○自不得以此作為脫免罪
    責之理由。
(四)甲○○之辯護人雖稱乙○○之手臂傷勢有可能為乙○○拿延長線攻
    擊甲○○時造成，亦有可能為乙○○為扳倒甲○○所致，乙○○之診
    斷證明書上所載之右前臂擦傷、左膝挫傷等傷勢當為壓制甲○○時所自己造成等語。然辯護人上開所辯，已與上揭現場監
    視器錄影畫面係甲○○勾住乙○○之頸部後2人倒地，2人於倒地
    後仍繼續徒手拉扯之客觀事證不符，而非乙○○扳倒甲○○或甲○○均無攻擊乙○○之情，故辯護人上揭所辯，不足採信。
(五)甲○○固稱其所受之傷勢已達重傷害之結果等語。然按「稱重
    傷者，謂下列傷害：一、毀敗或嚴重減損一目或二目之視能
    。二、毀敗或嚴重減損一耳或二耳之聽能。三、毀敗或嚴重
    減損語能、味能或嗅能。四、毀敗或嚴重減損一肢以上之機
    能。五、毀敗或嚴重減損生殖之機能。六、其他於身體或健
    康，有重大不治或難治之傷害。」刑法第10條第4項定有明
    文。又該條項第6款所謂其他於身體或健康有重大不治或難
    治之傷害，為重傷之一種，係指除去同條項第1款至第5款之
    傷害，而於身體或健康傷害重大，且不能治療或難於治療者
    而言。經查，甲○○所受之上揭傷勢，均查無有何毀敗或嚴重
    減損一肢以上機能之情，又依照上開監視器錄影畫面可見，
    甲○○可正常行走離開現場，查無有何其腿部傷勢已達毀敗或
    嚴重減損一肢以上之機能之情。況甲○○復未提出任何醫院之
    診斷證明書等證據為佐，自不足認為甲○○所受之傷勢已達重
    傷害之程度，附此敘明。
(六)綜上所述，被告2人所辯均不足採。本案事證明確，被告2人
    上揭普通傷害犯行，洵堪認定，均應予依法論科。
四、論罪科刑：
(一)按家庭暴力者，謂家庭成員間實施身體、精神或經濟上之騷
    擾、控制、脅迫或其他不法侵害之行為；又家庭暴力罪者，
    謂家庭成員間故意實施家庭暴力行為而成立其他法律所規定
    之犯罪，家庭暴力防治法第2條第1款、第2款分別定有明文
    。查被告2人為叔姪關係，為上揭所不爭執，是其等間具有
    家庭暴力防治法第3條第4款所稱家庭成員關係，被告2人相
    互所為之前揭普通傷害行為，屬身體上之不法侵害行為，均
    為家庭暴力防治法第2條第1款之家庭暴力，且構成刑法上之
    罪，惟因家庭暴力防治法對此規定僅有關於刑事程序之規範
    ，並無罰則之規定，是以應僅依刑法之規定予以論罪科刑。
(二)核被告2人所為，均係犯刑法第277條第1項之普通傷害罪。
(三)罪數：
　　被告2人發生肢體拉扯，甲○○勾乙○○之頸部，乙○○抱甲○○之
    身體被告，2人仍持續拉扯後跌倒在地，乙○○壓制在甲○○身
    體上方，2人進而在地面上繼續發生肢體拉扯等行為，時間
    密接，地點相同，所侵害法益同一，均係基於同一犯意，為
    達同一目的之密接行為，各行為之獨立性極為薄弱，依一般
    社會健全觀念，在時間差距上，難以強行分開，在刑法評價
    上，以視為數個舉動之接續施行，合為包括之一行為予以評
    價，較為合理，均屬接續犯之包括一罪。
(四)量刑：
　　爰以行為人之責任為基礎，審酌被告2人因細故發生爭執，
    進而發生互相拉扯、由甲○○勾乙○○頸部倒地後繼續拉扯等普
    通傷害行為，造成對方身體上受有犯罪事實欄所載之傷勢之
    犯罪動機、目的、手段及所生損害，其等所為均無足取；復
    參諸乙○○係先出拳欲攻擊甲○○之人，其惡性較甲○○為重；兼
    衡其等犯後自始均否認犯行、亦未賠償對方所受之損害，堪
    認其等犯後態度均不佳；並考量乙○○陳稱：甲○○的部分希望
    法院不要判太重等語；甲○○則稱：乙○○的部分希望法院重判
    ，以還給本家族公道等語（見本院卷第90頁）之量刑意見；
    復參諸被告2人均無任何前科，此有臺灣高等法院被告前案
    紀錄表在卷可憑（見本院卷第9至11頁），堪認其等之素行
    尚佳；兼衡乙○○自陳：學歷為高中畢業，已婚、育有3子均
    已成年，目前已退休等語；甲○○則自陳：學歷為大學畢業，
    已婚、育有3子均未成年，受傷前在家族事業服務、月入約
    新臺幣20至30萬元等語（見本院卷第86頁）之教育、智識程
    度暨家庭經濟生活狀況等一切情狀，分別量處如主文所示之
    刑，並均諭知易科罰金之折算標準。　　
參、不另為無罪諭知部分：
一、公訴意旨固認甲○○另受有左側膝部挫傷併前十字韌帶斷裂及
    半月軟骨破裂之傷勢，此係乙○○傷害行為所致，此部分乙○○
    亦涉犯刑法第277條第1項之普通傷害罪嫌等語。
二、參諸卷內證據固有甲○○於振興醫院就診之診斷證明書為憑（
    見偵卷第35頁、第70頁）。然細譯上開診斷證明書就診之時
    間分別為109年11月17日、109年11月24日、109年12月1日、
    109年12月16日，距離案發當日即109年11月14日均已逾數日
    之久，而甲○○於案發當日就診之診斷證明書中（見偵卷第32
    至33頁），並未發覺上開傷勢，則該傷勢是否與乙○○之上揭
    普通傷害行為有關，已屬有疑；參以甲○○於案發當日起身後
    ，尚得自行步行離開現場，有本院勘驗筆錄在卷可憑（見本
    院卷第34頁），則上開傷勢是否為乙○○所致，亦屬有疑；佐
    以甲○○於警詢時陳稱：當天我有從第三階樓梯摔下來，是因
    為我被乙○○弄傷，先到樓梯上休息，後來看到乙○○對丁○○辱
    罵，我才從樓梯過去要聽乙○○說什麼，這時我膝蓋無法支撐
    才會從樓梯上摔下等語（見偵卷第16頁），而甲○○既然係自
    行至樓梯上休息，後因自己欲聽聞乙○○所說何事始決定起身
    後，方從樓梯摔下，已難認與乙○○所為之傷害行為有何相當
    因果關係。況甲○○於另案聲請民事保護令事件中，曾到庭稱
    ：我當天並沒有如相對人（即乙○○）所說從辦公室樓梯跌下
    來，那是之後的事。我主張相對人把我弄倒，我們有互相拉
    扯，相對人的配偶也拉我的手，我重心不穩向左側傾倒，相
    對人也一起倒地，身體壓在我身上，他很高大，才造成我左
    膝挫傷及十字韌帶斷裂等語（見偵卷第109頁），可認甲○○
    所受十字韌帶斷裂等傷勢，究係其自己從樓梯上摔下，或是
    遭乙○○壓傷所致，其前後之說詞反覆，亦難採信為真。綜合
    上情，難認甲○○所受之左側膝部挫傷併前十字韌帶斷裂及半
    月軟骨破裂為乙○○所致，本應為無罪之諭知，惟因此部分之
    公訴意旨與前揭論罪科刑之普通傷害犯行間，為同一普通傷
    害行為之單純一罪關係，爰不另為無罪之諭知。
據上論斷，應依刑事訴訟法第299第1項前段，刑法第277條第1項
、第41條第1項前段，刑法施行法第1條之1第1項，判決如主文。
本案經檢察官甲○○提起公訴，檢察官周禹境到庭執行職務。
中　　華　　民　　國　　111 　年　　3 　　月　　24　　日
                 刑事第六庭審判長法  官  雷雯華
　　　　　　　　　　             法  官  李建忠
　　　　　　　　　　             法  官  林哲安
以上正本證明與原本無異。
如不服本判決，應於判決送達後20日內向本院提出上訴書狀，並
應敘述具體理由；其未敘述上訴理由者，應於上訴期間屆滿後20
日內向本院補提理由書（均須按他造當事人之人數附繕本），「
切勿逕送上級法院」。告訴人或被害人如對於本判決不服者，應
具備理由請求檢察官上訴，其上訴期間之計算係以檢察官判決正
本送達之日期為準。因疫情而遲誤不變期間，得向法院聲請回復
原狀。
　　　　　　　　　　             書記官  郭如君
中　　華　　民　　國　　111 　年　　3 　　月　　28　　日
附錄本案論罪科刑法條：　　　　　　　　　　
中華民國刑法第277條
傷害人之身體或健康者，處5年以下有期徒刑、拘役或50萬元以
下罰金。
犯前項之罪，因而致人於死者，處無期徒刑或7年以上有期徒刑；致重傷者，處3年以上10年以下有期徒刑。